臺灣高雄地方法院刑事判決
110年度易字第345號
公  訴  人  臺灣高雄地方檢察署檢察官
被      告  林明志


上列被告因妨害名譽案件，經檢察官提起公訴（110年度偵字第3
291號），本院判決如下：
    主  文
乙○○犯公然侮辱罪，共4罪，各處罰金新臺幣陸仟元，如易服勞
役，以新臺幣壹仟元折算壹日。應執行罰金新臺幣貳萬元，如易
服勞役，以新臺幣壹仟元折算壹日。
    事  實
一、乙○○為小○○商務中心有限公司負責人，丁○○為該公司員工，
    乙○○因不滿丁○○之工作情形，竟基於公然侮辱之犯意，分別
    為下列犯行：㈠於民國109年10月16日9時58分許，在不特定
    多數人得共見共聞之高雄市○○區○○○路0號13樓之8之B室辦公
    室，以「我幹你整天」等語辱罵丁○○；㈡於同日12時49分許
    ，在上開地點，以「乞丐、白癡、幹你娘」等語辱罵丁○○；
    ㈢於109年11月6日11時4分許，在上開地點，以「幹你娘」等
    語辱罵丁○○；㈣於109年11月11日8時25分許，在上開地點，
    以「白癡」等語辱罵丁○○，均足以損害丁○○之名譽。
二、案經丁○○訴由高雄市政府警察局苓雅分局報告臺灣高雄地方
    檢察署檢察官偵查起訴。 
    理  由
壹、證據能力部分：
一、按私人錄音、錄影之行為，雖應受刑法第315條之1與通訊保
    障及監察法第29條第3款之規範，但其錄音、錄影所取得之
    證據，則無證據排除法則之適用。蓋我國刑事訴訟程序法（
    包括通訊保障及監察法）中關於取證程序或其他有關偵查之
    法定程序，均係以國家機關在進行犯罪偵查為拘束對象，對
    於私人自行取證之法定程序並未明文。私人自行或委託他人
    從事類似任意偵查之錄音、錄影等取證之行為，既不涉及國
    家是否違法問題，則所取得之錄音、錄影等證物，如其內容
    具備任意性者，自可為證據（最高法院107年台上字第1393
    號判決參照）。經查，本件告訴人丁○○所提出其與被告乙○○
    間對話之錄音檔案，雖經被告爭執證據能力，但上開錄音係
    告訴人自行錄音存證，國家公權力並未介入，純屬被告私人
    自行取證之範疇，本件復無證據可證上開錄音內容有何以強
    暴、脅迫等違法手段取得，從而不具備任意性之情事，上開
    錄音復經本院當庭播放該錄音檔案進行勘驗，有本院勘驗筆
    錄可參（見本院卷第27-32頁），是依前開說明，自得為證
    據。
二、被告以外之人於審判外之陳述，雖不符刑事訴訟法第159 條
    之1 至之4 之規定，然經當事人於審判程序同意作為證據，
    法院審酌該言詞陳述或書面陳述作成時之情況，認為適當者
    ，亦得為證據。刑事訴訟法第159 條之5 第1 項定有明文。
    本案所引用之被告以外之人於審判外之言詞或書面陳述，業
    經本院審理時予以提示並告以要旨，且各經檢察官及被告表
    示意見，當事人已知上述證據乃屬傳聞證據，且明示同意作
    為本案之證據使用（見本院卷第26頁），復本院審酌上開證
    據作成時之情況，並無違法取證或其他瑕疵，認為以之作為
    證據為適當，而具有證據能力。
貳、實體部分：
一、認定事實所憑之證據及理由：
　　訊據被告固坦承有多次於上開地點辱罵告訴人，然矢口否認
    有何公然侮辱之犯行，辯稱：我是在辦公室講這些話，不是
    公共場合，而且我也沒有指名道姓云云。經查：
　㈠刑法公然侮辱罪之侮辱，乃對他人為輕蔑表示之行為，其內
    涵以具有足使他人在精神、心理上有感受到難堪或不快之虞
    者。而公然侮辱罪之成立，其侮辱之對象固以特定或可得特
    定之人為限，但不以指明姓名為必要，如就行為人表示之旨
    趣以及其他情事綜合觀察，得推知其所指為何人者，即足當
    之。
  ㈡經本院於111年2月14日當庭勘驗告訴人提出之錄音，勘驗結
    果：⒈「檔案名稱：2020年10月16日 上午9_58_09開頭說我
    幹你全家」被告：大過…我問你啦。男生聲：恩？什麼？被
    告：你想要被警告是不是？被告：他要去警告，小過大過，
    很重要嗎？小過啦。那麼爽（台語）是不是啦？男生聲：喔
    。被告：你記警告。男生聲：好。被告：因為我不會審你們
    家。被告：我不爽到要記警告而已（台語）被告：不爽到極
    點，你給我記警告。被告：你因為這樣子被我記警告。男生
    聲：恩。被告：他勒？小過。被告：就因為講…講什麼？就
    因為什麼？就因為講什麼，講一句幹嘛。男生聲：蛤？被告
    ：阿人家說事情，人家說什麼，幹嘛，幹嘛，我幹、我幹你
    、我幹你整天你知道嗎？被告；養嘎這些員工（台語），幹
    。被告：過來，掃描，接著，用力接喔，超不爽，算你衰啦
    。被告：七早八早被員工講（台語）幹。被告：丁○○。告訴
    人：什麼事？被告：你下一次講幹嘛，你就去外面罰站，你
    可以不要做，無所謂。照勞基法來。被告：幹。被告：我要
    通知你爸嗎？幹。被告：趕快教他啦。阿怎麼還沒好？⒉「
    檔案名稱：2020年10月16日 下午12_49_23罵人乞丐、白癡
    、幹你娘 」被告：○○。告訴人：什麼事？被告：你打給吳
    俊因（音譯）。告訴人：恩。被告：然後跟他說，你從昨天
    到現在都還沒有跟老闆聯絡。然後老闆說，從昨天告知他的
    薪水，重談，從昨天開始到現在的薪水重談。被告：他一直
    不打來就一直沒有薪水。這樣就好了。被告：公司營登跟印
    章就好了啦。被告：你營登沒有放在資料夾裡面嗎？被告：
    這邊？被告：阿印章找了沒有？印章？被告：先找印章還是
    先找營登？告訴人：這邊沒有…（不清楚）。被告：他們沒
    有把錢匯過來，包括你也是一樣，公司不幫你申請，50萬就
    不用講，繼續抽籤，跟你講好了喔，我不會幫你出錢的，現
    在你們的事情自己去籌，我們公司不是養乞丐，開公司也要
    錢吧，要租金吧，你一把都不付，還領我薪水勒，陳大哥還
    說領我薪水勒，幹你娘，陳大哥說還領我薪水，你去簽那個
    是簽假的啦，那幫你做薪水而已啦，白癡才用你們啦，3 個
    喔，你們3 個是天兵天將，他們都會笑我，怎麼養這種白癡
    ，領我薪水，當我什麼，乞丐頭喔丐莊丐幫的幫主？被告：
    有本事靠自己賺，把他學起來，你都快學會了，年終都快學
    會了，到最後一關，丟臉，叫吳東金被你們登，丟臉，還是
    他送的。⒊「檔案名稱：2020年11月6日上午11_04_45開頭乙
    ○○罵我幹你娘」被告：你給我回家。告訴人：現在嗎？被告
    ：要不然我開除你阿。被告：幹你娘，說完沒，林北沒說過
    說我說過（台語），我已經一個月喔我幹你娘（台語），你
    去談，記大過。被告：老闆沒說過的話，硬說我講。被告：
    不爽怎樣，離職阿。被告：我沒有說過就是沒說過。被告：
    來，小昆。小昆：有。被告：作證。被告：阮怡民（音譯）
    作證阿，我們大夥一起去都沒關係。被告：我沒說過，你不
    要說我說過。被告：豊鈞。豊鈞：恩？被告：記大過。⒋「
    檔案名稱：2020年11月11日 上午8_25_02罵人白癡、告知不
    爽給薪水」被告：你搬去那邊，阿你搬去這邊，阿你搬來這
    邊。（不知名）：阿老闆我的薪水被告：等一下給你阿，我
    等一下拿給你阿，你可以不要做，離職，阿不然你搬過去那
    邊，搬過去那邊。（不知名）：那我等一下就拿過去簽。被
    告：那不要做了，離開，馬上離開，無所謂。（不知名）：
    那我們就先去那個勞工局。被告：勞工局阿？去阿去阿。告
    訴人：那我們先把東西交接，我把東西還給你。 被告：不
    用，你可以離開了。告訴人：沒有，理事長，我們…。被告
    ：你先離開，你領不到薪水，我無所謂。什麼讓你領現金？
    你什麼東西阿你。告訴人：問題是沒有現金阿，我昨天已經
    把…。被告：我給你現金無所謂阿。我轉帳給你嘛。告訴人
    ：問題是我現在要拿到錢。被告：好。被告：辦交接也可以
    。離職交接，等一下有人要來交接也可以。你要今天也可以
    。告訴人：好。被告：白癡。你帶他過去那邊弄，把東西搬
    過去。告訴人：（聽不懂），我要簽。被告：你要問誰誰坐
    這邊，會計啦，等一下會計會來上班啦。被告：所以，昨天
    所以誰准他面試會計阿？告訴人：誰面試會計。被告：他要
    面試會計捏。告訴人：你准的阿。被告：沒有阿。告訴人：
    你有說有面試要來。被告：阿我20號要上班捏，阿要叫他不
    要上班捏。告訴人：沒有阿，沒有人叫他不要上班。有本院
    勘驗筆錄附卷可查（見本院卷第27-32頁），可見被告或係
    不滿告訴人以「幹嘛」回應其召喚，或係不滿告訴人工作情
    形，而對告訴人訓斥，並說出「我幹你整天」、「乞丐、白
    癡、幹你娘」、「幹你娘」、「白癡」等詞語，而上開詞語
    依社會通念，均屬貶損他人名譽感情之抽象謾罵，客觀上足
    使受辱罵者感到難堪與屈辱，而具有貶抑他人之意，確為侮
    辱言詞。且由對話之前後脈絡，被告辱罵「我幹你整天」時
    ，係不滿員工說出「幹嘛」，而被告隨即告知告訴人「下次
    再講幹嘛，你就去外面罰站，你可以不要做」，顯見被告係
    辱罵之對象確為告訴人，其餘「乞丐、白癡、幹你娘」、「
    幹你娘」、「白癡」等語，則均係於被告於告訴人對話時，
    被告所辱罵之詞語，顯見均係針對告訴人所為。又由前述被
    告口出上開詞語之對話情境均是在被告於訓斥告訴人時所為
    ，衡諸被告上述語意於社會上一般的看法，及被告之動機、
    目的、行為時所受之刺激、所用語句、語氣、內容，已有其
    針對性及目的性，而非一般情緒表達或口頭禪，而係在不滿
    情緒下針對告訴人所為之攻擊性言詞，自屬侮辱無誤。被告
    辯稱該等言詞僅係情緒抒發或並未指名道姓云云，均不足採
    信。
  ㈢被告雖另辯以該等對話係於辦公室所為，並非公共場合云云
    ，然按刑法上公然侮辱罪所規範之「公然」，祇以不特定人
    或特定多數人得以共見共聞之狀況為已足，自不以實際上果
    已共見共聞為必要，但必在事實上有與不特定人或多數人得
    以共見或共聞之狀況方足認為達於公然之程度（司法院院字
    第2033號解釋、第2179號解釋、司法院大法官會議解釋第14
    5 號解釋意旨參照）。經查，被告為前揭犯行時所在位置雖
    屬小○○商務中心辦公室，然參以被告曾自陳：小○○商務中心
    內部只有一間辦公室，辦公室外面有跟其他共享辦公室的人
    共用之沙發，當時小○○商務中心員工有告訴人、唐豊鈞，還
    有另一位員工，我們都在辦公室裡，很少會有顧客或廠商來
    洽公等語（見偵卷第58、60頁），復參以告訴人於偵查時證
    稱：被告辱罵我時，約有3、4人聽到，辦公室是公開場合等
    語（見警卷第8頁、偵卷第59頁）；證人唐豊鈞於偵查時證
    稱：我有在場聽到被告辱罵告訴人等語（見警卷第11頁）；
    證人戴妤芳於偵查時證稱：小○○商務中心辦公室沒有對外開
    放，辦公室內固定員工有告訴人、秘書、我，有時被告也會
    帶客戶到辦公室，我有聽到被告辱罵告訴人等語（見偵卷第
    83-85頁），可見小○○商務中心員工平時均處於同一辦公室
    內，且亦曾有客戶、廠商進入辦公室洽公，是被告於該辦公
    室內辱罵告訴人之行為，就小○○商務中心員工、客戶、廠商
    而言均屬可得共見共聞，該場所堪認屬不特定多數人得共見
    共聞之公開場所，被告上開所辯，即不可採。
  ㈣綜上所述，本案事證明確，被告所犯公然侮辱之犯行，均堪
    認定，應依法論科。
二、論罪科刑：
  ㈠核被告所為，均係犯刑法第309 條第1 項之公然侮辱罪。被
    告所犯上開4罪，犯意各別，行為互殊，應予分論併罰。
　㈡被告前因詐欺案件，經臺灣高等法院臺中分院以109年度上易
    字第218號判決判處有期徒刑5月確定，於109年6月17日易科
    罰金執行完畢等情，此有臺灣高等法院被告前案紀錄表1份
    在卷可佐，然公然侮辱罪之法定刑為拘役或罰金，自與刑法
    第47條第1 項所規定「故意再犯有期徒刑以上之罪」之要件
    有別，是檢察官認被告於本案應構成累犯，即有未洽。
  ㈢爰以行為人之責任為基礎，審酌被告為智識成熟之人，縱因
    不滿告訴人工作情形，仍應互相尊重，並以理性方式解決問
    題，惟被告竟無視他人之人格尊嚴，在不特定人均得共見共
    聞之小○○商務中心辦公室，以不堪言詞任意辱罵告訴人而損
    及他人名譽，且犯後猶否認犯行，所為實不足取。兼衡被告
    自陳之犯罪動機、犯罪時所受刺激、犯罪手段與情節、告訴
    人之名譽、人格因被告言詞所受損害程度；並考量被告與告
    訴人未能達成調解之情形、被告之前科素行，及被告於本院
    審理中自述碩士肄業之智識程度、經濟狀況小康、離婚、有
    2個未成年子女之生活狀況（見本院卷第88頁）等一切情狀
    ，分別量處如主文所示之刑，並均諭知易服勞役之折算標準
    。並衡酌上揭犯罪情節，定被告應執行之刑及諭知易服勞役
    折算標準。
據上論斷，應依刑事訴訟法第299 條第1 項前段，刑法第309 條
第1 項、第51條第7款、第42條第3 項前段，刑法施行法第1 條
之1 第1 項，判決如主文。
本案經檢察官甲○○提起公訴，檢察官丙○○到庭執行職務。
中　　華　　民　　國　　111 　年　　6 　　月　　27　　日
                  刑事第四庭    法　官  陳芷萱
因疫情而遲誤不變期間，得向法院聲請回復原狀。
以上正本證明與原本無異。
如不服本判決應於收受送達後20日內向本院提出上訴書狀，並應
敘述具體理由；如未敘述上訴理由者，應於上訴期間屆滿後20日
內向本院補提理由書（均須按他造當事人之人數附繕本）「切勿
逕送上級法院」。
中　　華　　民　　國　　111 　年　　6 　　月　　27　　日
　　　　　　　　　　　　　　　　書記官  林怡秀
　　　　　　　　　　　　　　　　　　
附錄本案論罪科刑依據之法條：
中華民國刑法第309 條
公然侮辱人者，處拘役或9 千元以下罰金。
以強暴犯前項之罪者，處1 年以下有期徒刑、拘役或1 萬5 千元
以下罰金。